臺灣臺中地方法院刑事判決
110年度訴字第1935號
公  訴  人  臺灣臺中地方檢察署檢察官
被      告  洪趙炘



選任辯護人  李志仁律師（法扶律師）
上列被告因違反毒品危害防制條例案件，經檢察官提起公訴（11
0年度偵字第28545號），本院判決如下：
    主    文
洪趙炘共同犯販賣第三級毒品罪，處有期徒刑參年捌月；未扣案
之iphone12手機壹支（含門號0000000000號SIM卡壹張）及犯罪
所得新臺幣貳佰元均沒收，於全部或一部不能沒收或不宜執行沒
收時，追徵其價額。又共同犯販賣第三級毒品罪，處有期徒刑參
年捌月；未扣案之iphone12手機壹支（含門號0000000000號SIM
卡壹張）及犯罪所得新臺幣貳佰元均沒收，於全部或一部不能沒
收或不宜執行沒收時，追徵其價額。
    犯罪事實
一、洪趙炘明知愷他命係毒品危害防制條例所規定之第三級毒品
    ，不得非法販賣，竟與真實姓名年籍均不詳之綽號「老王」
    成年男子（下稱「老王」），共同意圖營利而基於販賣第三
    級毒品愷他命之犯意聯絡，並用其所有之iphone12手機1支
    （含門號0000000000號SIM卡1張）暨內裝Telegram軟體，供
    作彼此聯絡販賣第三級毒品愷他命之工具，先後為下列行為
    ：
  ㈠「老王」於民國110年1月2日下午3時55分前某時，利用微信
    與陳廷諺之不詳友人聯繫，談妥第三級毒品愷他命交易事宜
    後，「老王」即透過Telegram聯繫洪趙炘，洪趙炘即駕駛車
    牌號碼000-0000號自用小客車（下稱甲車）至臺中市○○區○○
    ○路000號之田媽媽欣燦珍珠竹筍包（下稱田媽媽餐廳）旁停
    車場，向「老王」拿取愷他命1包（重約2公克），再依「老
    王」指示，於110年1月2日下午3時55分，駕駛甲車至臺中市
    西屯區市○○○路00號前與陳廷諺見面，陳廷諺在上址進入甲
    車後座，洪趙炘當場交付上開愷他命1包與陳廷諺，並收受
    新臺幣（下同）4000元之價金，因而實際獲得報酬200元，
    餘款3800元則在田媽媽餐廳旁交與「老王」收受。
  ㈡「老王」於110年1月2日下午3時59分前某時，利用微信與林
    長基聯繫，談妥第三級毒品愷他命交易事宜後，「老王」透
    過Telegram聯繫洪趙炘，洪趙炘即駕駛甲車至田媽媽餐廳旁
    停車場，向「老王」拿取愷他命1包（重約2公克），再依「
    老王」指示，於110年1月2日下午3時59分，駕駛甲車至臺中
    市西屯區市○○○路00號前與林長基見面，林長基在上址進入
    甲車副駕駛座，洪趙炘當場交付上開愷他命1包與林長基，
    並收受4000元之價金，因而實際獲得報酬200元，餘款3800
    元則在田媽媽餐廳旁交與「老王」收受。
二、案經臺中市政府警察局刑事警察大隊報告臺灣臺中地方檢察
    署檢察官偵查起訴。
    理    由
一、本判決下述所引用被告以外之人於審判外之供述證據，均經
    本院於審判時當庭直接提示而為合法調查，檢察官、被告洪
    趙炘及其辯護人均同意作為證據（見本院卷第140頁），而
    本院審酌上開供述證據資料製作時之情況，並無不當取供或
    證明力明顯過低之瑕疵，認以之作為證據應屬適當，依刑事
    訴訟法第159條之5規定，認均具有證據能力。至本案所引用
    之其餘非供述證據，並無證據證明係實施刑事訴訟程序之公
    務員違背法定程序所取得，依刑事訴訟法第158條之4規定之
    反面解釋，應認均具有證據能力，併此敘明。
二、認定犯罪事實所憑證據及理由
  ㈠上開犯罪事實，業據被告於警詢及本院審理中坦承不諱（見
    偵卷第73頁至第79頁、本院卷第148頁至第149頁），核與證
    人陳廷諺、林長基於警詢中陳述及於偵查中具結證述大致相
    符（見偵卷第161頁至第165頁、第191頁至第195頁、他卷第
    213頁至第219頁、第340頁），並有110年1月2日臺中市西屯
    區市○○○路00號電梯及大門之監視器錄影畫面翻拍照片（見
    偵卷第59頁至第71頁）、甲車車籍資料及車行記錄匯出文字
    資料(見他卷第43頁、偵卷第83頁至第87頁)、田媽媽餐廳電
    子地圖街景照片（見偵卷第81頁）在卷可證，足認被告上開
    任意性自白與事實相符，堪以採信。
  ㈡被告於本院審理中供稱：我向證人即購毒者陳廷諺、林長基
    分別收取購毒價金4000元，可各別取得報酬200元，餘款再
    交給「老王」等語（見本院卷第148頁至第149頁），是被告
    係基於營利意思，並與「老王」共同販賣上開第三級毒品愷
    他命且交易完成，則被告前揭販賣第三級毒品愷他命犯行，
    均有從中賺取牟利意圖及事實，亦可認定。
  ㈢至被告及辯護人雖以被告於警詢中已向員警告知「老王」之
    真實姓名，並協助員警自GOOGLE電子地圖調取「老王」使用
    之機車車牌號碼，故聲請向臺中市政府警察局刑事警察大隊
    及臺灣臺中地方檢察署函詢有無因被告本案供述查獲毒品上
    手「老王」等語（見本院卷第95頁至第99頁、第147頁），
    然對於上情，臺灣臺中地方檢察署及臺中市政府警察局刑事
    警察大隊已三度函覆本院，表明並未因被告供述而查獲「老
    王」（詳下述），故被告及辯護人上開聲請，顯屬重複調查
    ，而無調查之必要，應予駁回，附此敘明。
　㈣綜上所述，本案事證明確，被告上揭犯行洵堪認定，均應依
    法論科。
三、論罪科刑　　
　㈠查愷他命屬毒品危害防制條例第2條第2項第3款所規定之第三
    級毒品，不得非法販賣。核被告就犯罪事實欄一㈠、㈡所為，
    均係犯毒品危害防制條例第4條第3項之販賣第三級毒品罪。
    其販賣前持有第三級毒品，依卷內現存事證，均尚難認已達
    同條例第11條第5項規定之純質淨重5公克以上，是此部分之
    持有第三級毒品行為，核屬不罰行為，均無為販賣行為所吸
    收而不另論罪之問題。
　㈡被告與「老王」間，就上開販賣第三級毒品犯行，均具犯意
    聯絡及行為分擔，應依刑法第28條規定，論以共同正犯。
　㈢被告就犯罪事實欄一㈠、㈡所示犯行，犯意各別，行為互殊，
    應予分論併罰。
　㈣刑之減輕　
　⒈按犯第4條至第8條之罪於偵查及歷次審判中均自白者，減輕
    其刑，毒品危害防制條例第17條第2項定有明文。查被告就
    本案販賣第三級毒品犯行，於警詢及本院審理中業已坦承不
    諱，業如前述，爰均依上開規定減輕其刑。
　⒉再按犯第4條至第8條、第10條或第11條之罪，供出毒品來源
    ，因而查獲其他正犯或共犯者，減輕或免除其刑，毒品危害
    防制條例第17條第1項定有明文。被告雖供稱其本案共犯及
    毒品來源均為「老王」等語，然警方並未因而查獲「老王」
    ，有臺灣臺中地方檢察署110年12月9日中檢謀平110偵 2854
    5字第1109123765號函、臺中市政府警察局刑事警察大隊110
    年12月7日中市警刑四字第1100046304號、111年2月25日中
    市警刑四字第1110007708號函、員警110年12月5日職務報告
    存卷可考(見本院卷第35頁至第41頁、第159頁至第161頁)，
    自無從依上開規定減輕其刑。
  ⒊辯護人雖替被告辯護稱：請斟酌被告本案販賣毒品之利潤微
    薄，且犯後態度良好，請求法院依刑法第59條之規定酌減其
    刑等語（見本院卷第151頁），惟按刑法第59條所規定之酌
    量減輕其刑，係裁判上之減輕，必以犯罪之情狀可憫恕，認
    為宣告法定最低度之刑猶嫌過重者，始有其適用；如別有法
    定減輕之事由，應先依法定減輕事由減輕其刑後，猶嫌過重
    時，始得為之；若有2種以上法定減輕事由，仍應先依法定
    減輕事由遞減其刑後，猶嫌過重時，始得再依刑法第59條規
    定酌減其刑（最高法院102年度台上字第3444號判決意旨參
    照）。經查，被告本案販賣第三級毒品犯行，販賣毒品所得
    固均非鉅量，惟其販賣第三級毒品為重大犯罪，且販賣第三
    級毒品罪之最輕法定本刑為7年以上有期徒刑，就犯罪事實
    欄一㈠、㈡所示犯行，經適用毒品危害防制條例第17條第2項
    減輕後，最輕均得量處有期徒刑3年6月。衡酌被告販賣第三
    級毒品，直接戕害購毒者身心健康，助長毒品流通，對社會
    治安實有相當程度危害，惡性匪淺，倘遽予憫恕被告而依刑
    法第59條規定減輕其刑，除對其個人難收改過遷善之效，無
    法達到刑罰特別預防之目的外，亦易使其他販毒者心生投機
    、甘冒風險繼續販毒，無法達到刑罰一般預防之目的，衡諸
    社會一般人客觀標準，尚難謂有量處上開減輕後之刑度仍過
    重而情堪憫恕之情形，自均無適用刑法第59條規定之餘地。
　㈤爰以行為人之責任為基礎，審酌被告正值青壯，非無工作能
    力，不思循正途賺取金錢，明知愷他命為毒品危害防制條例
    所列管之第三級毒品，不得非法販賣，且第三級毒品對於他
    人身心健康、社會秩序之危害至深且鉅，施用毒品者容易上
    癮而戒除不易，仍無視於國家杜絕毒品之禁令，與「老王」
    共同為本案犯行，加速毒品擴散，肇生他人施用毒品之來源
    ，戕害國民身心健康，且有孳生其他犯罪之可能，犯罪所生
    危害程度非輕，所為實不足取；另考量被告著手販賣之毒品
    數量、次數、價格、共同販賣毒品參與程度及角色；兼衡被
    告尚知坦承犯行之犯後態度、犯罪手段、自述之智識程度及
    家庭經濟生活狀況（見本院卷第149頁）等一切情狀，分別
    量處如主文所示之刑。
　㈥又數罪併罰之案件，於審判中，現雖有科刑辯論之機制，惟
    尚未判決被告有罪，亦未宣告其刑度前，關於定應執行刑之
    事項，欲要求檢察官、被告或其辯護人為充分辯論，盡攻防
    之能事，事實上有其困難，且經上訴後，其中一部分撤銷改
    判，一部分因上訴不合法律上之程式而駁回者，向來不合併
    定其應執行之刑，而應由該案犯罪事實最後判決之法院所對
    應之檢察署檢察官聲請法院裁定定其應執行之刑，是關於數
    罪併罰之案件，如能俟被告所犯數罪全部確定後，於執行時
    ，始由該案犯罪事實最後判決之法院所對應之檢察署檢察官
    ，聲請該法院裁定之，無庸於每一個案判決時定其應執行刑
    ，依此所為之定刑，不但能保障被告（受刑人）之聽審權，
    符合正當法律程序，更可提升刑罰之可預測性，減少不必要
    之重複裁判，避免違反一事不再理原則情事之發生（最高法
    院110年度台抗大字第489號裁定要旨可參），是本院認基於
    保障被告聽審權，以符合正當法律程序，就本案被告所犯2
    罪，本院爰僅為各罪宣告刑之諭知，而暫不定其應執行之刑
    ，應予說明。
四、沒收
　㈠按犯毒品危害防制條例第4條至第9條、第12條、第13條或第1
    4條第1項、第2項之罪者，其供犯罪所用之物，不問屬於犯
    罪行為人與否，均沒收之，毒品危害防制條例第19條第1項
    定有明文。查被告於本院審理中供稱：我本案是用iphone12
    手機（含門號0000000000號SIM卡1張）內安裝之Telegram與
    「老王」聯繫等語（見本院卷第148頁至第149頁），足認上
    開手機係供被告本案犯罪所用之物，爰依毒品危害防制條例
    第19條第1項規定，不問屬於犯罪行為人與否，於被告各罪
    刑項下宣告沒收，並依刑法第38條第4項規定，於全部或一
    部不能沒收或不宜執行沒收時，追徵其價額。
　㈡按犯罪所得，屬於犯罪行為人者，沒收之。前二項之沒收，
    於全部或一部不能沒收或不宜執行沒收時，追徵其價額。刑
    法第38條之1第1項前段、第3項分別定有明文。被告本案販
    賣毒品與證人陳廷諺、林長基後，分別實際獲得200元之販
    毒報酬，餘款則交由「老王」收受等情，業據被告於本院審
    理中供述甚詳（見本院卷第148頁至第149頁），此為被告本
    案犯罪所得，且未扣案，爰依上開規定，於被告各該罪刑項
    下宣告沒收，於全部或一部不能沒收或不宜執行沒收時，追
    徵其價額。
據上論斷，應依刑事訴訟法第299條第1項前段，毒品危害防制條
例第4條第3項、第17條第2項、第19條第1項，刑法第11條、第28
條、第38條第4項、第38條之1第1項前段、第3項，判決如主文。
本案經檢察官鄒千芝提起公訴，檢察官陳君瑜到庭執行職務。
中　　華　　民　　國　　111 　年　　3 　　月　　17　　日
                  刑事第五庭  審判長法  官  唐中興
　　　　　　　　　                  法  官  李怡真
　　　　　　　　　                  法  官  黃世誠
以上正本證明與原本無異。
如不服本判決應於收受送達後20日內向本院提出上訴書狀，並應
敘述具體理由；其未敘述上訴理由者，應於上訴期間屆滿後20日
內向本院補提理由書（均須按他造當事人之人數附繕本）「切勿
逕送上級法院」。
　　　　                            書記官  楊均謙
中　　華　　民　　國　　111 　年　　3 　　月　　17　　日
附錄論罪科刑法條
毒品危害防制條例第4條第3項
製造、運輸、販賣第三級毒品者，處7年以上有期徒刑，得併科
新臺幣1千萬元以下罰金。